
---
title: "Dashboard Interactivo Gapminder"
author: "Universidad Continental - Maestría en Economía"
output: html_document
---

```{r setup, include=FALSE}
knitr::opts_chunk$set(echo = TRUE)
```

# PRODUCTO ACADÉMICO COLABORATIVO
## Creación de un Dashboard Interactivo
**Curso**: Herramientas Informáticas I  
**Profesor**: Joel Turco Quinto  
**Tema**: Dashboard Gapminder  
**Integrantes**:  
- CASTRO GUERRERO, Joel Michael  
- CENTENO DIAZ, Cesar Luiggi  
- CHOQUE LUZA, Fernando Ivan  
- JAMES  
- COLLANTES SANCHEZ, Frank  

```{r limpiar-entorno}
rm(list = ls())
```

## 1. Instalar y cargar paquetes

```{r paquetes}
# install.packages(...) (descomente si necesita instalar)
library(shiny)
library(shinydashboard)
library(ggplot2)
library(gapminder)
library(dplyr)
library(plotly)
library(DT)
library(maps)
library(viridis)
library(stringr)
```

## 2. Preparación de datos

```{r datos}
DATA_PAC <- gapminder %>% 
  mutate(country = as.character(country), continent = as.character(continent)) %>% 
  rename(
    País = country, Continente = continent, Año = year, 
    Esperanza_de_vida = lifeExp, Población = pop, PIB_per_cápita = gdpPercap
  ) %>% 
  mutate(
    Continente = case_when(
      Continente == "Africa" ~ "África",
      Continente == "Americas" ~ "América",
      Continente == "Asia" ~ "Asia",
      Continente == "Europe" ~ "Europa",
      Continente == "Oceania" ~ "Oceanía",
      TRUE ~ Continente
    ),
    PIB_total = PIB_per_cápita * Población
  )

world_map <- map_data("world") %>% 
  mutate(region = str_replace_all(region, c(
    "USA" = "United States",
    "UK" = "United Kingdom",
    "Democratic Republic of the Congo" = "Congo, Dem. Rep.",
    "Republic of Congo" = "Congo, Rep."
  )))
```

## 3. Aplicación Shiny

```{r shiny-app, eval=FALSE}
ui <- dashboardPage(
  dashboardHeader(title = "Dashboard Gapminder - UC"),
  dashboardSidebar(
    sidebarMenu(
      menuItem("Relaciones Principales", tabName = "relaciones", icon = icon("chart-line")),
      menuItem("Ranking de Países", tabName = "ranking", icon = icon("trophy")),
      menuItem("Evolución Temporal", tabName = "evolucion", icon = icon("chart-area")),
      menuItem("Comparación", tabName = "comparacion", icon = icon("globe-americas")),
      menuItem("Mapa Mundial", tabName = "mapa", icon = icon("map"))
    ),
    selectInput("continente", "Selecciona Continente:", choices = c("Todos", unique(DATA_PAC$Continente))),
    uiOutput("selector_pais"),
    sliderInput("anio", "Selecciona Año:", min = min(DATA_PAC$Año), max = max(DATA_PAC$Año), value = 2007, step = 5, sep = ""),
    numericInput("top_n", "Número de países en ranking:", value = 10, min = 1, max = 20)
  ),
  dashboardBody(
    tabItems(
      tabItem(tabName = "relaciones", ...),
      tabItem(tabName = "ranking", ...),
      tabItem(tabName = "evolucion", ...),
      tabItem(tabName = "comparacion", ...),
      tabItem(tabName = "mapa", ...)
    )
  )
)

server <- function(input, output, session) {
  # Código del servidor (idéntico al entregado previamente)
}

shinyApp(ui, server)
```

**Nota**: Para ejecutar la aplicación, copie y pegue el bloque `ui`, `server` y `shinyApp` en un script `.R` o utilice `runApp()`.
